臺灣花蓮地方法院民事裁定
110年度監宣字第210號
聲  請  人  黃明傑  

相  對  人  林桂蘭  

利害關係人  黃智成  

            黃明立  

上列當事人間監護宣告事件，本院裁定如下：
    主    文
宣告林桂蘭（女，民國00年0月00日生、身分證統一編號：Z0000
00000號）為受監護宣告之人。
選定黃明傑（男，民國00年0月00日生、身分證統一編號：Z0000
00000號）為受監護宣告之人之監護人。
指定黃明立（男，民國00年00月00日生、身分證統一編號：Z000
000000號）為會同開具財產清冊之人。
聲請費用新臺幣壹仟元由相對人負擔。
    理    由
一、聲請意旨略以：聲請人為相對人林桂蘭之子。相對人因身心
    障礙，已不能為意思表示或受意思表示，或不能辨識其意思
    表示之效果，爰依法聲請宣告相對人為受監護宣告之人，併
    選定聲請人黃明傑為監護人、指定利害關係人黃智成為會同
    開具財產清冊之人等語，並提出同意書、親屬會議紀錄、親
    屬系統表、戶籍謄本、中華民國身心障礙證明影本、印鑑證
    明、全國財產稅總歸戶財產查詢清單等件為證。
二、監護宣告部分
（一）按對於因精神障礙或其他心智缺陷，致不能為意思表示或
      受意思表示，或不能辨識其意思表示之效果者，法院得因
      本人、配偶、四親等內之親屬、最近一年有同居事實之其
      他親屬、檢察官、主管機關、社會福利機構、輔助人、意
      定監護受任人或其他利害關係人之聲請，為監護之宣告，
      民法第14條第1 項定有明文。查本件聲請人係相對人之長
      子，有戶籍謄本在卷可考（詳見本院卷第23頁）本件聲請
      於法相符，先予敘明。
（二）本院在鑑定人即衛生福利部玉里醫院（下稱玉里醫院）劉
      駿熒醫師前訊問相對人，審驗相對人之心神狀況，相對人
      對於其姓名、親屬可以回應，惟就本院更進一步詢問飲食
      、年齡與現在何處，相對人不是無回應便是未回答，此有
      訊問筆錄在卷足憑（見本院卷第61至65頁）。玉里醫院精
      神鑑定報告書略以：相對人有癲癇、思覺失調症等病史，
      初次發病為20歲，因相對人缺乏病識感，症狀起起伏伏家
      屬照顧困難，故自77年起將相對人安置於衛生福利部玉里
      醫院。鑑定當日相對人意識清醒、衣著尚整潔，為會談期
      間神情淡漠、眼神接觸少，幾乎無言語表達。日常生活活
      動重度依賴他人；無法獨立於機構內執行之消費行為；因
      長期於機構療養且受殘餘精神疾病症狀影響，幾乎不與他
      人互動，情緒暴躁時會罵人、心情好時則會和工作人員說
      謝謝。綜上，相對人罹患思覺失調症超過50年，認知功能
      退化達重度缺損，偶爾受精神病症狀影響呈現混亂、干擾
      行為。目前精神病症狀緩解，無法執行自我獨立生活照顧
      能力，需由醫療機構內工作人員協助完成基本生活照顧，
      且無法理解複雜事情（如複雜的金融交易或財產管理）。
      鑑定結果：相對人有思覺失調症，為意思表示或受意思表
      示或辨識其意思表示效果之能力顯有不足，需接受藥物、
      精神復健治療、生活照顧，防止整體功能的持續退化。無
      回復可能性等語，有衛生福利部玉里醫院中華民國111年2
      月16日玉醫社字第1112500133號函附精神鑑定報告書一份
      在卷（本院卷第79-82頁）。是以，本件聲請有理由，應
      予准許，爰諭知如主文第1項。
三、選任監護人及開具財產清冊之人部分：　
（一）按受監護宣告之人應置監護人。法院為監護之宣告時，應
      依職權就配偶、四親等內之親屬、最近一年有同居事實之
      其他親屬、主管機關、社會福利機構或其他適當之人選定
      一人或數人為監護人，並同時指定會同開具財產清冊之人
      。法院為前項選定及指定前，得命主管機關或社會福利機
      構進行訪視，提出調查報告及建議。監護之聲請人或利害
      關係人亦得提出相關資料或證據，供法院斟酌。法院選定
      監護人時，應依受監護宣告之人之最佳利益，優先考量受
      監護宣告之人之意見，審酌一切情狀，並注意下列事項：
      (1)受監護宣告之人之身心狀態與生活及財產狀況。(2)受
      監護宣告之人與其配偶、子女或其他共同生活之人間之情
      感狀況。(3) 監護人之職業、經歷、意見及其與受監護宣
      告之人之利害關係。(4) 法人為監護人時，其事業之種類
      與內容，法人及其代表人與受監護宣告之人之利害關係。
      民法第1110條、第1111條、第1111條之1 分別定有明文。
      家事事件法第176 條第1 項明定家事事件法第106條於聲
      請監護宣告事件準用之，即法院為審酌受監護人之最佳利
      益，得徵詢主管機關或社會福利機構之意見，請其進行訪
      視或調查，並提出報告及建議。又監護宣告之裁定，應同
      時選定監護人及指定會同開具財產清冊之人，並附理由；
      法院為前項之選定及指定前，應徵詢被選定人及被指定人
      之意見，家事事件法第168 條第1 項、第2 項亦有明定。
（二）相對人林桂蘭受監護宣告，本院應依職權選任監護人。本
      院依職權囑託維安社會工作師事務所進行訪視，據覆略以
      ：聲請人為相對人之長子。相對人有癲癇病史，嗣於聲請
      人6歲時，相對人正孕有三子，聲請人之父曾告知相對人
      若孩子出生，將要送養，當相對人三子出生，因相對人摔
      傷，聲請人之父委託他人暫時照顧，然相對人誤以為其三
      子真送養他人，因而癲癇發作，自此精神就有狀況，嗣於
      77年5月21日安置於玉里醫院。於相對人安置期間，皆是
      由聲請人之父處理相對人之事宜，之後聲請人之父移居臺
      中與相對人三子同住後，改由聲請人處理。因聲請人之父
      往生，且聲請人之父名下有一些土地須辦理繼承，故需聲
      請相對人之監護宣告以利後續事宜處理。聲請人雖未與相
      對人同住，然會處理相對人事物，並且定期探視相對人，
      現在相對人以健保方式安置，若無因內外科疾病住院，無
      額外費用，聲請人也較少有額外經濟負擔。相對人最近親
      屬，僅聲請人在花蓮，聲請人理解未來身為監護人，除了
      家屬的責任外，尚需要以相對人最佳利益為重點。相對人
      目前安置於衛生福利部玉里醫院新興院區，為全日型之安
      置機構，受有良好之照顧。綜上，聲請人為相對人之直系
      親屬，而聲請人在聲請人之父移居臺中後，承擔照顧相對
      人之責任。聲請人目前身心狀況良好，且有正常工作，有
      固定收入，且過去對相對人無不利事由，亦無不適任監護
      人之情事，故建議由聲請人擔任監護人等語，有維安社會
      工作師事務所111年1月21日維安監宣字第111010號函暨成
      年人之監護宣告案件之訪視評估報告在卷可參（見本院卷
      第69至77頁）。
（三）本院審酌上開訪視評估報告，認聲請人為相對人之子，離
      婚育有二成年子女，目前從事營造業，每月有固定收入，
      且定期探視相對人，且為相對人在花蓮唯一親屬，並為相
      對人事務之主要處理者，應能以相對人之最佳利益考量，
      適切安排相對人之照護計畫，亦有意願擔任相對人之監護
      人，故認由聲請人擔任監護人，較能符合受監護宣告之人
      之最佳利益，爰選定聲請人黃明傑為監護人，如主文第2
      項所示。另利害關係人黃明立為相對人之三子，相對人最
      近直系血親均同意其擔任會同開具財產清冊之人，此有同
      意書、印鑑證明、戶籍謄本各1紙可證（見本院卷第17、2
      3與39頁），爰指定利害關係人黃明立為會同開具財產清
      冊之人，以資充實相對人之最佳利益，如主文第3項所示
      。至聲請人之次子黃智成，未經親屬會議同意，自不宜擔
      任會同開具財產清冊之人，附此說明。
四、依家事事件法第164條第2項裁定如主文。
中　　華　　民　　國　　111 　年　　3 　　月　　14　　日
                   家事法庭     法  官　陳淑媛
以上正本係照原本作成。
如對本裁定抗告，須於裁定送達後10日之不變期間內，向本院提
出抗告狀，並繳納抗告費新臺幣1,000元。
中　　華　　民　　國　　111 　年　　3 　　月　　14　　日
                                書記官  鄭嘉鈴